臺灣臺北地方法院民事裁定
111年度消債更字第231號
聲  請  人  
即  債務人  江川龍二

代  理  人  蔡松均律師    
複  代理人  張育瑄律師              
相  對  人  
即  債權人  台北富邦商業銀行股份有限公司


法定代理人  程耀輝   


相  對  人  
即  債權人  國泰世華商業銀行股份有限公司

法定代理人  郭明鑑   
代  理  人  王甄薇  

相  對  人  
即  債權人  滙豐(台灣)商業銀行股份有限公司

法定代理人  陳志堅   
代  理  人  黃維詩  


相  對  人  
即  債權人  臺灣中小企業銀行股份有限公司

法定代理人  林謙浩  
相  對  人  
即  債權人  臺灣銀行股份有限公司


法定代理人  呂桔誠  
相  對  人
即  債權人  勞動部勞工保險局

法定代理人  陳琄    
代  理  人  李沐澤  
    主  文
債務人江川龍二自民國111年10月13日下午4時起開始更生程序。
命司法事務官進行本件更生程序。
    理  由
一、按債務人不能清償債務或有不能清償之虞者，得依本條例所
    定更生或清算程序，清理其債務；債務人對於金融機構負債
    務者，在聲請更生或清算前，應向最大債權金融機構請求協
    商債務清償方案，或向其住、居所地之法院或鄉、鎮、市、
    區調解委員會聲請債務清理之調解，消費者債務清理條例（
    下稱消債條例）第3條、第151條第1項分別定有明文。此係
    採前置協商主義，是債務人於協商程序中，自應本於個人實
    際財產及收支狀況，依最大誠信原則，商討解決方案。如終
    究不能成立協商，於聲請更生或清算時，法院審酌上開條文
    所謂「不能清償或有不能清償之虞」，允宜綜衡債務人全部
    收支、信用及財產狀況，評估是否因負擔債務，而不能維持
    人性尊嚴之最基本生活條件，所陳報之各項支出，是否確屬
    必要性之支出，如曾有協商方案，其條件是否已無法兼顧個
    人生活之基本需求等情，為其判斷之準據。又法院開始更生
    或清算程序之裁定，應載明其年、月、日、時，並即時發生
    效力。法院開始更生或清算程序後，得命司法事務官進行更
    生或清算程序，必要時得選任律師、會計師或其他適當之自
    然人或法人1人為監督人或管理人，復為同條例第83條第1 
    項、第16條第1項所明定。
二、本件聲請意旨略以：債務人前積欠債務無力清償，依法向本
    院聲請債務清理之前置協商不成立，而伊所負包含利息、違
    約金在內之無擔保或無優先權債務總額未逾新臺幣（下同）
    12,000,000元，復未經法院裁定開始清算程序或宣告破產，
    爰聲請更生等語。
三、經查：
　㈠債務人於提出本件更生之聲請前，曾於民國111年1月5日，向
    本院聲請債務清理之前置調解，嗣於111年3月14日調解不成
    立，有調解不成立證明書在卷可稽（見本院111年度北司消
    債調字第10號卷第77頁，下稱調解卷）。債務人遂向本院聲
    請進入更生程序，是本院自應綜合其目前全部收支及財產狀
    況，評估是否已達不能維持最低生活條件，而有「不能清償
    債務或有不能清償之虞」之情形。 
　㈡債務人收入部分：
    查債務人主張其自111年2月17日起迄今，任職於勝利福利事
    業基金會等情(見本院卷第89頁)，業據提出債務人之台北富
    邦銀行存摺影本為證(見本院卷第119頁)。依據前開存摺影
    本之記載，債務人最近3月所領取之薪資分別為28,714元、3
    1,718元、31,168元，平均為每月30,533元(計算式28,714元
    ＋31,718元＋31,168元＝91,600元，91,600元÷3月＝30,533元，
    元以下四捨五入)。又依據臺北市政府社會局111年5月12日
    北市社助字第1113075200號函之記載，債務人目前每月領有
    身心障礙者生活輔助每月5,065元（見本院卷第69頁)，從而
    ，本院認應以每月35,598元，作為債務人目前清償能力之計
    算依據。另依據本院職權調閱債務人之稅務電子閘門財產所
    得調件明細表查明，債務人名下並無可供清償債務之財產(
    見本院卷第47頁)，附此敘明。
　㈢債務人每月必要生活費用支出部分：
  ⒈按債務人依本條例第43條第6項第3款、第81條第4項第3款規
    定所表明之必要支出數額，係指包括膳食、衣服、教育、交
    通、醫療、稅賦開支、全民健保、勞保、農保、漁保、公保
    、學生平安保險或其他支出在內之所有必要支出數額；債務
    人聲請更生或清算時所提財產及收入狀況說明書，其表明每
    月必要支出之數額，與本條例第64條之2第1項、第2項規定
    之認定標準相符者，毋庸記載原因、種類及提出證明文件。
    消債條例施行細則第21條之1第1項、第2項分別定有明文。
　⒉查債務人本人之每月生活必要支出之數額，依債務人111年7
    月7日之陳報狀記載(見本院卷第113頁)，債務人主張應包含
    式膳食費9,000元、水電費1,500元、電話費1,799元、日常
    用品費2,066元、健保費3,661元、勞保費766元、房租費5,0
    00元、交通費2,150元等項目，經查，債務人主張之膳食費
    、水電費、日常用品費、房租費、交通費等支出，數額尚屬
    合理，且為消債條例施行細則第21條之1第1項所稱之必要生
    活費用，自應予准許。惟債務人主張之電話費1,799元部分
    ，於債務人未釋明其確有如此高額電話費支出之需求下，已
    難認係必要之生活費用支出，從而，本院認此部分數額應酌
    減至一般電信含無限量行動上網方案之799元為當；又債務
    人有關健保費、勞保費之支出，雖為消債條例施行細則第21
    條之1第1項所列舉之必要生活費用項目，惟債務人有關工作
    收入數額之主張，因債務人未能提出薪資單為證，是本院係
    以債務人每月所實際領取之薪資數額進行計算。因本院所認
    定之債務人薪資數額，係雇主扣除勞健保費用後所實際支付
    之數額，自不得於認定必要生活費用支出時重複計算之。準
    此，本院認債務人之必要生活費用，應以膳食費9,000元、
    水電費1,500元、電話費799元、日常用品費2,066元、房租
    費5,000元、交通費2,150元等項目為當，合計為20,515元。
    然因本院所肯認之債務人必要生活費用數額，已低於111年
    度臺北市每人每月最低生活費用1.2倍之22,418元，是依消
    債條例第64條之2、消債條例施行細則第21條之1第2項之規
    定，本件應以每月22,418元，作為債務人每月生活必要支出
    之數額，方為公允。
　㈣綜上所述，債務人目前每月收入35,598元扣除生活必要支出2
    2,418元後，雖餘13,180元，惟債務人目前所積欠之債務，
    應已達至少968,957元（見調解卷第62頁），以此數額計算
    ，債務人尚需至少6年餘方能清償其債務（計算式：968,957
    元÷13,180元÷12月≒6年），遑論不斷增加之利息及違約金，
    堪認債務人已有不能清償債務之虞。準此，因本院於審酌債
    務人之財產、信用、勞力及生活費用支出等狀況後，認債務
    人客觀上經濟狀況已有不能清償債務之虞，而有藉助更生制
    度調整其與債權人間之權利義務關係而重建其經濟生活之必
    要，是以，本院自應許聲請人得藉由更生程序清理債務。
四、據上論結，債務人係一般消費者，並未從事營業活動，依其
    全部收支及財產狀況，因有不能清償債務之情事，致無法與
    全體債權人達成前置調解，而其所負無擔保或無優先權之債
    務總額亦未逾12,000,000元，債務人又未經法院裁定開始清
    算程序或宣告破產，且查無消債條例第6條第3項、第8條或
    第46條各款所定駁回更生聲請之事由存在，則債務人聲請更
    生，應予准許，並依上開規定命司法事務官進行本件更生程
    序，爰裁定如主文。而債務人應提出足以為債權人會議可決
    或經法院認為公允之更生方案以供採擇，而司法事務官於進
    行本件更生程序、協助債務人提出更生方案時，亦應依債務
    人之薪資變化、社會常情及現實環境衡量債務人之償債能力
    ，並酌留其生活上應變所需費用，進而協助債務人擬定允當
    之更生方案，始符消費者債務清理條例重建債務人經濟生活
    之立法目的，附此敘明。
五、依消費者債務清理條例第11條第1項、第45條第1項、第16條
　　第1項，裁定如主文。　　
中華民國111年10月13日
                  民事第二庭　  法　官　陳雅瑩
以上正本係照原本作成
本裁定不得抗告。
本件裁定已於111年10月13日下午4時公告。
中華民國111年10月13日
                                書記官　陳薇晴